【裁判字號】    94,上易,362
【裁判日期】    950118
【裁判案由】    給付貨款
【裁判全文】
臺灣高等法院臺中分院民事判決         94年度上易字第362號
上  訴  人  隆泰綜合工業股份有限公司
法定代理人  乙○○
訴訟代理人  甲○○律師
被  上訴人  大連行鋼鐵股份有限公司
法定代理人  丙○○
上列當事人間請求給付貨款事件，上訴人對於民國94年6月16日
臺灣彰化地方法院94年度訴字第219號第一審判決提起部分上訴
，經本院於95年1月4日言詞辯論終結，判決如下：
    主  文
上訴駁回。
第二審訴訟費用由上訴人負擔。
  事實及理由
甲、程序方面：
一、按訴之變更或追加，非經他造同意者，不得為之，但擴張或
    減縮應受判決事項之聲明者，不在此限，民事訴訟法第四百
    四十六條第一項、第二百五十五條第一項第三款規定甚明。
二、本件上訴人於上訴時，原聲明請求判決「原判決關於命上訴
    人給付被上訴人於逾新臺幣（下同）二十二萬二千五百九十
    二元及其利息部分，並該部分假執行之宣告，暨訴訟費用之
    裁判均廢棄」，嗣於民國九十四年十月七日具狀聲明請求判
    決「原判決關於命上訴人給付被上訴人逾二十三萬四千四百
    五十九元及其利息部分，並該部分假執行之宣告，暨訴訟費
    用之裁判均廢棄」，核屬減縮應受判決事項之聲明，與首開
    法文之規定相符，應予准許，事涉程序，合先敘明。
乙、實體方面：
一、本件被上訴人主張：
    (一)上訴人於九十三年一月至二月間，向被上訴人購買鋼捲數
      批，且均已收受，其中上訴人於九十三年一月十九日收受
      規格1.26×1200、1.30×1219之冷軋鋼捲，含稅後總價為
      二十六萬四千九百三十六元，及於同年二月二十六日收受
      規格1.27×1000之冷軋鋼捲，含稅後總價為二十四萬九千
      一百九十七元之價款，合計共五十一萬四千一百三十三元
      均未清償，爰依民法第三百六十七條規定，提起本訴。
    (二)鋼材價格係以公斤數計算，厚度規格差距0.6mm以上者，
      價格才有差異，寬度並非影響價格之因素。被上訴人交付
      1.27×1000之冷軋鋼捲，當時市價應為每公斤十八．三元
      ，而兩造協議以每公斤十八元成交，惟上訴人提出訂購單
      辯稱該部分冷軋鋼捲，應以每公斤十七．二元計算及於九
      十三年三月三十一日交付完畢等情，依兩造交易習慣，如
      被上訴人同意上訴人之訂購單，則會簽名後回傳予上訴人
      ，被上訴人既未就上開訂購單回簽，則表示未為同意，是
      該部分冷軋鋼捲，仍應以每公斤十八元計算，方屬合理。
    (三)被上訴人於本院補陳：
      上訴人要求要購買的東西，被上訴人並沒有答應，被上
        訴人賣給上訴人的只有庫存的東西，上訴人傳真的購買
        的東西，被上訴人都沒有答應。所以對造訂貨後，被上
        訴人亦有回傳無法按照原來的價格交易，只是該紙傳真
        現在找不到。
      平常買賣程序口頭約定即可，後來鋼鐵漲價，業者的訂
        貨過程，都由消費者下訂單，被上訴人回傳再作確認才
        蓋章成交。
      爰為答辯聲明，求為判決：
        1.上訴駁回。
        2.訴訟費用由上訴人負擔。
二、上訴人對於：(一)上訴人曾傳真如附表三所示內容之「冷軋鋼
    捲」訂購單予被上訴人，但被上訴人並未簽名回傳；(二)上訴
    人已受領被上訴人所交付如附表一、二所示之冷軋鋼捲，被
    上訴人則製給上訴人各該冷軋鋼捲價金總額之統一發票二紙
    ；(三)上訴人於九十三年一月十九日受領被上訴人交付規格1.
    26×1200、1.30×1219之冷軋鋼捲，上訴人並未給付價金共
    計二十六萬四千九百三十六元等情，固不加爭執，但以下列
    諸語為辯：
    (一)兩造交易已久，有時無訂單也成交，上訴人於九十三年二
      月五日以傳真方式，向被上訴人訂購規格1.15×1219、1.
      35×1219之冷軋鋼捲，共十萬公斤，被上訴人已為承諾，
      但竟於同年月二十六日交付規格1.27×1000之冷軋鋼捲一
      萬三千一百八十五公斤，除規格不符外，價格更較原約定
      價格為高，上訴人僅願以原約定價格即每公斤十七．二元
      買受，經核算總價應為二十二萬六千七百八十二元。
    (二)又剩餘八萬六千八百十五公斤之冷軋鋼捲，被上訴人本應
      於同年三月三十一日交付上訴人，卻遲未依約履行，致上
      訴人向訴外人國盛鋼鐵股份有限公司（下稱國盛公司）訂
      購冷軋鋼捲，而受有差價二十六萬九千一百二十六元之損
      失，爰依民法第三百三十四條第一項規定，主張與被上訴
      人請求之價金債權互為抵銷。
    (三)上訴人於本院補陳：
      上訴人對原判決不服上訴之金額為二十七萬九千六百七
        十四元，前述金額即為上訴人於原審抗辯，因被上訴人
        遲延履約所受損害二十六萬九千一百二十六元，加計被
        上訴人請求上訴人給付九十三年二月二十六日鋼捲單價
        ，超逾兩造所合意之單價而生一萬零五百四十八元總價
         之差異。故上訴人上訴爭執之事項有二：
        1.九十三年二月五日上訴人向被上訴人所訂購之鋼捲，
          被上訴人已承諾交付，嗣就其中八萬六千八百十五公
          斤之鋼捲，卻遲未交付，致上訴人另向國盛公司訂購
          同規格之貨品，因鋼品價格上漲，致受有每公斤三．
          一元，合計達二十六萬九千一百二十六元之損害，被
          上訴人對此應依民法第二百三十一條第一項賠償上訴
          人之損害，上訴人並依民法第三百三十四條第一項本
          文同額抵銷被上訴人所得向上訴人請求給付之買賣價
          金。
        2.九十三年二月二十六日，被上訴人所交付上訴人一萬
          三千一百八十五公斤之鋼捲，兩造並未合意每公斤單
          價為十八元，被上訴人既係依上訴人九十三年二月五
          日之訂購單交貨，單價即應依訂購單上所載兩造所合
          意之單價，故對超逾兩造所合意每公斤十七．二元單
          價部分之價金，即一萬零五百四十八元，上訴人並無
          給付義務。
      關於上訴人上開二十六萬九千一百二十六元部分之上訴
        ，兩造主要之爭執為被上訴人對於上訴人九十三年二月
        五日所傳真訂購單之鋼捲數量及價格，是否已為承諾？
        原判決以上證一所示之訂購單竟無「賣方回簽」欄，且
        未能舉證兩造間有無庸回簽亦成立契約之情形，故認上
        訴人關於被上訴人遲延交貨、受遲延損害及抵銷之抗辯
        均無理由。惟查上訴人自九十二年八月起所使用之訂購
        單，即無「賣方回簽」欄之記載，此有上訴人九十二年
        九月二日向被上訴人訂購鋼捲之訂購單可證，而被上訴
        人對於上開訂購單不曾回傳，卻仍於同年九月四日交付
        上訴人所訂購數量之鋼捲，單價亦與訂購單上所載相同
        ，足見上訴人所辯無庸回簽契約亦成立之情可採。況系
        爭被上訴人向上訴人請求給付之貨款，上訴人於訂購時
        甚至不曾以訂購單為之，然被上訴人亦依約交付上訴人
        所訂購數量之鋼捲（否則請被上訴人提出上訴人之訂購
        單反證之），足見兩造間之交易非必以訂購單為之。
      被上訴人對於上證一訂購單所示鋼捲之數量及價格，確
        已對上訴人為承諾，此請再訊問被上訴人法定代理人丙
        ○○及上訴人法定代理人乙○○為證，否則，若被上訴
        人未為承諾，以當時鋼品市場價格變動之激烈，上訴人
        如何會癡癡等待被上訴人交貨近逾二個月未果後，方另
        對國盛公司訂貨，而受每公斤達三．一元價差之損失？
        又上訴人否認被上訴人僅係就九十三年二月五日之訂購
        單數量為部分交付之承諾，此一非常態事實，應由被上
        訴人自負舉證之責。
      關於上開一萬零五百四十八元部分之上訴，原判決以原
        判決附表一、二之鋼捲，均係被上訴人變更上訴人九十
        三年二月五日之要約而為新要約，顯有誤解；蓋原判決
        附表一鋼捲之交貨日期在九十三年一月間，根本不可能
        為上訴人於九十三年二月五日所訂之鋼捲。查被上訴人
        所以交付原判決附表二所示之鋼捲，即係因上訴人於九
        十三年二月五日之訂購單而來，被上訴人於交貨當時，
        根本不曾於出貨單上載明單價或總價，上訴人受領鋼捲
        ，當然係基於兩造九十三年二月五日訂購單所合意之內
        容受領，如何認被上訴人之交付行為係新要約？至被上
        訴人所開具之統一發票日期，雖載為九十三年二月二十
        四日，然該紙發票卻係於交貨後，方交付上訴人，上訴
        人既拒絕於隔月依交易習慣給付被上訴人該筆貨款，當
        然即為對被上訴人之請款金額不表同意，未將統一發票
        退還請求重開，僅係會計作業之疏漏而已，何得認有同
        意該價格？況原判決附表二所示鋼捲之交易經過為：先
        有九十三年二月五日之訂購單，再有九十三年二月二十
        六日之送貨單，上訴人方再交付日期為九十三年二月二
        十四日之統一發票請款，顯係被上訴人已依原要約之內
        容承諾並為實際交付後，方再請求增加給付，上訴人對
        此未曾表示同意，如何認應受拘束？綜上所陳，原判決
        認被上訴人並未承諾九十三年二月五日之訂購單內容，
        故上訴人並無受遲延損害而得抵銷，及被上訴人於九十
        三年二月二十六日之給付，係變更原要約而為新要約，
        上訴人既收受而不為異議，即為承諾而應受拘束，顯均
        有違誤。
      上訴人提起上訴，爭執因被上訴人遲延給付而受二十六
        萬九千一百二十九元之遲延損害，得抵銷被上訴人同額
        買賣價金給付之請求，及被上訴人對於所交付超逾兩造
        所約定單價部分鋼捲之價金一萬零五百四十八元之部分
        無請求給付之權利，應有理由。爰為上訴聲明，求為判
        決：
        1.原判決關於命上訴人給付被上訴人逾貳拾參萬肆仟肆
          佰伍拾玖元及其利息部分，並該部分假執行之宣告，
          暨訴訟費用之裁判均廢棄。
        2.上廢棄部分，被上訴人在第一審之訴及其假執行之聲
          請均駁回。
        3.第一審廢棄部分及第二審訴訟費用，均由被上訴人負
          擔。
三、兩造不爭執之事實：
    (一)上訴人曾傳真如附表三所示內容之「冷軋鋼捲」訂購單予
      被上訴人，但被上訴人並未簽名回傳。
    (二)上訴人已受領被上訴人所交付如附表一、二所示之冷軋鋼
      捲，被上訴人則製給上訴人各該冷軋鋼捲價金總額之統一
      發票二紙。
    (三)上訴人於九十三年一月十九日受領被上訴人交付規格1.26
      ×1200、1.30×1219之冷軋鋼捲，上訴人並未給付價金共
      計二十六萬四千九百三十六元。
    以上兩造所不加爭執之事實，尚有統一發票、訂購單等件影
    本存卷可參，則此部分之事實，要可認定。
四、當事人爭點的論斷：本件所應審究者，厥為：(一)被上訴人已
    否依上訴人如附表三所示之要約內容為承諾？被上訴人應否
    負給付遲延之損害賠償責任？如應負遲延責任，賠償金額為
    何？(二)上訴人受領如附表二所示之冷軋鋼捲應給付之價金，
    其單價究為每公斤十八元？或十七．二元（總額究為二十四
    萬九千一百九十七元，或二十二萬六千七百八十二元）等項
    而已，茲分述如下：
    (一)按契約須當事人之一方將欲為契約內容之旨，提示於他方
      ，得他方之承諾，而後契約始能成立。其僅由一方表示要
      約之意思，而他方不表示承諾之意思，或一方所表示之意
      思與他方所表示之意思，彼此不一致者，他方當然不受拘
      束。經查：
      本件上訴人傳真如附表三所示內容之冷軋鋼捲訂購單予
        被上訴人，核其性質係屬要約之表示，非經被上訴人之
        承諾，兩造間之買賣意思表示即未合致。
      上訴人既已自認被上訴人並未就其傳真之訂購單簽名回
        傳，且被上訴人嗣後交付於上訴人之冷軋鋼捲，無論其
        規格、數量、單價，均與上訴人訂購單所載之內容不符
        ，自難認定被上訴人已就上訴人要約內容為承諾而為履
        行，要屬當然。
      上訴人雖抗辯稱兩造間交易已久，有時無訂單也成交，
        或上訴人自九十二年八月起所使用之訂購單，即無「賣
        方回簽」欄之記載，而被上訴人不曾回傳，亦依訂購單
        之單價、數量交貨云云，然查兩造間交易已久，有時無
        訂單也成交，固為被上訴人所不加爭執，但被上訴人亦
        答稱「後來鋼鐵漲價，業者的訂貨過程，都由消費者下
        訂單，被上訴人回傳再作確認才蓋章成交。」等語，稽
        諸上訴人於九十四年六月二日原審行言詞辯論時亦自認
        「原告（即被上訴人）沒有明白的拒絕訂單上的交貨」
        等節，尚難認定兩造間已就附表三所示之買賣標的物及
        價金達成意思合致，被上訴人即無未依約定交貨日期給
        付，應負遲延給付之損害賠償責任可言，不待贅論。
      是上訴人抗辯被上訴人應賠償上訴人給付遲延之損害二
        十六萬九千一百二十六元，而主張抵銷云云，即屬無據
        ，自不足取。
    (二)被上訴人分別於九十三年一月十九日及同年二月二十四日
      將上訴人如附表三所示要約內容，變更為附表一與附表二
      之標的物與價金而為承諾，並對上訴人為履行，自應依民
      法第一百六十條第二項之規定，視為拒絕上訴人之原要約
      而為新要約，上訴人既受領被上訴人依新要約所為給付之
      標的物，並收執被上訴人製給之統一發票，自應認其已就
      被上訴人之新要約為承諾；亦即兩造間已就附表一、二所
      示之買賣標的物及價金合致，則上訴人依民法第三百六十
      七條之規定，即負有依約給付價金之義務，從而被上訴人
      請求上訴人給付如附表一、二所示之價金，自屬有據。
五、綜上所述，被上訴人本於買賣契約價金請求權之法律關係，
    請求上訴人給付積欠之價金五十一萬四千一百三十三元，及
    自支付命令送達翌日即九十四年二月四日起至清償日止，按
    年百分之五計算之利息，核屬正當，應予准許。兩造於原審
    均陳明願供擔保，聲請宣告假執行或免假執行，核無不合，
    自應酌定相當擔保金額分別宣告之。則原審判命上訴人如數
    給付，並依兩造之聲請，分別酌定相當之擔保金額而為假執
    行或免為假執行之宣告，並無違誤。上訴意旨指摘原判決判
    命上訴人給付逾二十三萬四千四百五十九元及其利息部分，
    並該部分假執行之宣告部分不當，求予廢棄改判，為無理由
    ，應予駁回。
六、本案事證已臻明確，兩造其餘攻擊防禦方法，不足以影響本
    判決結果，爰不一一論述，併此敘明。
七、據上論結，本件上訴為無理由，爰依民事訴訟法第449條第1
    項、第78條，判決如主文。
中    華    民    國    95    年    1    月    18     日
                        民事第六庭審判長法  官  林陳松
                                        法  官  鄭金龍
                                        法  官  李寶堂
以上正本係照原本作成。
不得上訴。
                                        書記官  李妍嬅
中    華    民    國    95    年    1     月    19    日
                                                      Ｈ
附表一：
┌──┬─────┬──────┬───────┬─────────┐
│編號│規格      │重量（公斤）│單價（新台幣）│含稅總價（新台幣）│
├──┼─────┼──────┼───────┼─────────┤
│1   │1.26×1200│6735        │ 16  元/公斤  │ 113,148元        │
├──┼─────┼──────┼───────┼─────────┤
│2   │1.30×1219│9035        │ 16  元/公斤  │ 151,788元        │
└──┴─────┴──────┴───────┴─────────┘
附表二：
┌─────┬───────┬───────┬─────────┐
│規格      │重量（公斤）  │單價（新台幣）│含稅總價（新台幣）│
├─────┼───────┼───────┼─────────┤
│1.27×1000│13185         │ 18  元/公斤  │ 249,197元        │
└─────┴───────┴───────┴─────────┘
附表三：
┌──┬─────┬──────┬───────┬──────┐
│編號│規格      │重量（公斤）│單價（新台幣）│交貨期限    │
├──┼─────┼──────┼───────┼──────┤
│1   │1.15×1219│50000       │17.2 元/公斤  │ 93年3月31日│
├──┼─────┼──────┼───────┼──────┤
│2   │1.35×1219│50000       │17.2 元/公斤  │ 93年3月31日│
└──┴─────┴──────┴───────┴──────┘


司法院資訊處製作；財團法人民間司法改革基金會備份。
